臺灣嘉義地方法院刑事判決　　　　　　96年度交簡上字第74號
上　訴　人　臺灣嘉義地方法院檢察署檢察官
上　訴　人
即　被　告　甲○○
上列上訴人因被告過失傷害案件，不服本院九十六年度嘉交簡字
第五四七號中華民國九十六年六月二十五日第一審簡易判決處刑
（聲請簡易判決處刑書案號：臺灣嘉義地方法院檢察署九十六年
度偵字第二七四一號），提起上訴，本院管轄之第二審合議庭判
決如下：
    主  文
原判決撤銷。
甲○○因過失傷害人，處拘役拾日，如易科罰金，以新臺幣壹
仟元折算壹日，減為拘役拾伍日，如易科罰金，以新臺幣壹仟元
折算壹日。緩刑貳年。
    事  實
一、甲○○於民國九十六年三月四日晚間十一時四十五分許，駕
    駛車牌號碼CP─4712號自用小客車，沿嘉義縣民雄鄉○○○○○路快車道，由南往北方向行駛，途經嘉義縣民雄鄉興南
    村五五七之四三號前之交岔路口，欲右轉往東行駛，原應注
    意汽車在快慢車道間變換車道時，應讓直行車先行，並注意
    安全距離，且汽車行駛至交岔路口，轉彎車應讓直行車先行
    ，而當時天候為晴，夜間有照明，視距良好，路面施工突出
    不平，並無影響視線不能注意之情形，竟疏未注意及此，貿
    然變換車道且未讓同向直行車先行，即於上開路口變換車道
    並右轉，適同一時、地，有乙○○騎乘車牌號碼MDQ─113號
    重型機車搭載丙○○在同向右側並駛，閃避不及，致甲○○
    駕駛之上開車輛右側擦撞丙○○腿部，乙○○騎乘之上開機
    車重心不穩，而致乙○○及丙○○人車倒地，乙○○因而受
    有軀幹多處挫傷之傷害，丙○○則受有肘挫傷之傷害。甲○○於肇事後，即撥打電話報警並停留在現場，於偵查犯罪職
    權之機關或公務員尚未查知其車禍之過失傷害犯罪事實前，
    向至現場處理之警員，主動告知其為肇事人，自首而接受裁
    判。
二、案經乙○○及丙○○訴由嘉義縣警察局民雄分局報告臺灣嘉
    義地方法院檢察署檢察官聲請簡易判決處刑。
    理  由
一、按被告以外之人於審判外之陳述，經當事人於審判程序同意
    作為證據，法院審酌該言詞陳述或書面陳述作成時之情況，
    認為適當者，亦得為證據。當事人、代理人或辯護人於法院
    調查證據時，知有第一百五十九條第一項不得為證據之情形
    ，而未於言詞辯論終結前聲明異議，視為有前項之同意，刑
    事訴訟法第一百五十九條之五定有明文。查本件認定事實所
    引用之證人乙○○、丙○○之證詞、道路交通事故調查報告
    表（一）（二）、道路交通事故現場圖、現場照片、財團法
    人嘉義基督教醫院診斷證明書、調解筆錄影本、本院電話紀
    錄表等證據方法，被告於本院行準備程序時表示同意調查，
    且經本院於審理時逐一提示予被告表示意見，被告未於言詞
    辯論結前聲明異議。而被告於本院行準備程序時及審理時坦
    認犯行，本院審酌採納上開傳聞證據，無礙被告於程序上之
    彈劾詰問權利，而認上開傳聞證據合於刑事訴訟法第一百五
    十九條之四及同法第一百五十九條之五等規定，因而具證據
    能力，合先敘明。
二、訊據被告甲○○對於上揭時、地駕車肇事致被害人乙○○、
    丙○○受有前揭傷勢等情，於本院審理時自白不諱（本院卷
    第三十二頁、第五十頁至第五十三頁），並經被害人乙○○
    、丙○○於警詢、偵訊時指訴綦詳（警卷第六頁至第十一頁
    、偵卷第六頁至第八頁），復有嘉義縣警察局民雄分局製作
    之道路交通事故現場圖、道路交通事故調查報告表（一）、
    （二）及現場照片十六幀（見警卷第十二頁至第十四頁、第
    十九頁至第二十六頁）在卷可稽；而被害人乙○○確受有「
    軀幹多處挫傷」之傷害，丙○○受有「肘挫傷」之傷害，亦
    有財團法人嘉義基督教醫院診斷證明書二份在卷可稽（見警
    卷第二十六頁）；綜上事證，被告審判中自白確與事實相符
    ，要屬無疑，是被害人乙○○、丙○○所受前開傷勢，確係
    因被告所駕車輛變換車道及右轉不當，擦撞丙○○腿部致機
    車重心不穩，肇致被害人乙○○、丙○○人車倒地受有傷害
    等情，要屬無疑。
三、按在快慢車道間變換車道時，應讓直行車先行，並注意安全
    距離；汽車行駛至交岔路口，轉彎車應讓直行車先行，道路
    交通安全規則第九十七條第二項、第一百零二條第一項第七
    款定有明文。查本件被告駕駛自小客車，於行經上開路段時
    ，理應知悉並注意上開交通安全規則，以防止危險發生，佐
    以被告係合法考領有駕駛執照之人，有上開調查報告表之記
    載可據及被告於警訊、審理中自承在卷，其對於應遵守上開
    規定自應知之甚稔，且依卷附之道路交通事故調查報告表所
    載，本件肇事當時係天候晴、夜間有照明，視距良好，為乾
    燥柏油路面，雖有工事進行致路面稍有不平，然上開路面工
    事尚不影響被告注意右側車輛之視野，被告並無不能注意之
    情事，詎仍疏未注意上開規定，因而肇事，致被害人分別受
    有上述之傷害，是被告過失行為與被害人二人之傷害結果間
    ，顯具有相當因果關係。綜上，本件事證明確，被告過失致
    被害人二人受有傷害犯行，堪以認定。
四、核被告所為，係犯刑法第二百八十四條第一項前段之過失傷
    害罪。被告以一過失行為同時致被害人乙○○、丙○○受傷
    ，係一行為觸犯數罪名，為想像競合犯，應論以過失傷害一
    罪。再按被告於犯罪未被發覺前，向該管公務員告知其犯罪
    ，而不逃避接受裁判者，即與刑法第六十二條規定自首之條
    件相符。至於自首後對其犯罪事實有所主張或辯解，係被告
    辯護權之行使，不能據此一端即謂被告無接受裁判之意（參
    照最高法院八十四年度台上字第八二九號判決），且行為是
    否構成犯罪之要件，應由法院加以認定，非憑行為人主觀認
    定或承認與否而確定。查被告甲○○於案發後，在未有偵查
    犯罪職權之公務員發覺前，自動報警並留待現場，並向至現
    場處理之警員，主動告知其為駕駛人，並配合製作筆錄、現
    場圖等一節，業據被告甲○○於本院供述甚明，雖其於警詢
    時供稱其應無過失，不過為其辯護權之行使，是被告甲○○
    對於未發覺之傷害犯罪自首而接受裁判，爰依刑法第六十二
    條前段規定減輕其刑。
五、原審以被告罪證明確，因予論罪科刑，固非無見。惟查：（
    一）被告於上訴後，在本院宣判前與被害人乙○○、丙○○
    成立和解，賠償乙○○新台幣（下同）一萬二千元、丙○○
    一千五百元完畢，此有調解筆錄影本、本院電話紀錄存卷足
    參，原審就此部分未及審酌，容有未洽。（二）被告犯罪後
    ，中華民國九十六年罪犯減刑條例，已於九十六年七月四日
    制訂公布，並於同年七月十六日施行生效，本件被告上揭過
    失傷害犯行，係在九十六年三月四日所為，被告於原審又受
    有期徒刑一年六月以下刑之宣告，合於同條例第二條第一項
    及第三條第一項減刑條件，原審未及適用該減刑條例（詳後
    述），自有未洽。被告上訴意旨以與被害人達成和解等情，
    認量刑過重，尚非無據，即應由本院予以撤銷改判。至檢察
    官循告訴人請求，上訴意旨以原審量刑太輕為由，而指摘原
    判決不當，自無理由。爰審酌被告本應謹慎小心維護自身及
    參與道路交通者之安全，竟疏於行車安全之注意義務因而肇
    事，致被害人受有傷害，另被告犯後自首於前，嗣於本院上
    訴審宣判前與被害人達成和解等一切情狀，量處如主文第二
    項所示之刑，併諭知易科罰金之折算標準。再按犯罪在中華
    民國九十六年四月二十四日以前者，除本條例另有規定外，
    依下列規定減刑：一、死刑減為無期徒刑。二、無期徒刑減
    為有期徒刑二十年。三、有期徒刑、拘役或罰金，減其刑或
    金額二分之一。中華民國九十六年罪犯減刑條例第二條第一
    項定有明文。本件被告上揭犯行係在九十六年四月二十四日
    以前所為，復無不得減刑之例外情形，自合於減刑條件，爰
    併諭知減得之刑及易科罰金之折算標準。
六、末查被告前於八十二年間因傷害案件，經臺灣板橋地方法院
    以八十二年度易字第九００號判決判處有期徒刑三月，於八
    十二年六月二十八日執行完畢（另前因廢棄物清理法案件，
    經本院判處有期徒刑十月，緩刑四年，緩刑期滿未經撤銷緩
    刑，刑之宣告已失其效力）等情，有卷附臺灣高等法院被告
    前案紀錄表及臺灣嘉義地方法院檢察署刑案資料查註紀錄表
    在卷可稽，是被告前因故意犯罪後，五年內未曾因故意犯罪
    受有期徒刑以上刑之宣告，於本院審理中深表悔悟，且係因
    一時疏忽未注意交通安全致罹刑典，尚非故觸刑章，並業與
    被害人達成和解，賠付完畢，獲得被害人原諒，有調解筆錄
    、電話紀錄各一份存卷足參，當知所警惕，信無再犯之虞，
    本院認其所受宣告之刑，以暫不執行為適當，併予宣告緩刑
    二年，用啟自新，以觀後效。
據上論斷，應依刑事訴訟法第四百五十五條之一第一項、第三項
、第三百六十九條第一項前段、第三百六十四條、第二百九十九
條第一項前段，刑法第二百八十四條第一項前段、第六十二條前
段、第四十一條第一項前段、第七十四條第一項第二款，刑法施
行法第一條之一第一項、第二項前段，中華民國九十六年罪犯減
刑條例第二條第一項第三款、第七條、第九條，判決如主文。
本案經檢察官蔡彥守到庭執行職務。
中　　華　　民　　國　　96　　年　　10　　月　　31　　日
                  刑事第一庭  審判長法  官  許進國
                                    法  官  蔡廷宜
                                    法  官　黃琴媛
上列正本證明與原本無異。
本件不得上訴。
中　　華　　民　　國　　96　　年　　10　　月　　31　　日
                                　　書記官　李彩娥
